臺灣嘉義地方法院民事判決
109年度再易字第1號
再審原告    劉厚取  

            王清美  



再審被告    林佳錡  

上列當事人間請求再審之訴事件，再審原告對於民國109年11月2
5日本院108年度簡上字第20號確定判決提起再審之訴，判決如下
：
    主  文
再審之訴駁回。
再審訴訟費用由再審原告負擔。
    理  由
壹、程序方面 
　  按再審之訴，應於30日之不變期間內提起。前項期間自判決
    確定時起算，判決於送達前確定者，自送達日起算，民事訴
    訟法第500條第1項、第2項前段定有明文。經查，本院於民
    國109年11月25日所為之108年度簡上字第20號判決（下稱原
    確定判決），屬不得上訴第三審之判決，於送達前即已確定
    ，本院於109年12月1日送達再審原告乙節，有附於該案卷
    之送達證書可稽，再審原告於109年12月22日提起本件再審
    之訴，未逾30日之法定不變期間，合於前揭法條規定，合先
    敘明。 
貳、實體方面　　
一、再審原告主張：
㈠、本件原確定判決就第一審判決主文第（四）項駁回再審原告
    之上訴，理由係認為：「‥‥經查，B2土地依其相關位置，核
    屬原審卷一第21頁照片（再證一）所示一位女性機車騎士後
    方之水果攤位，有照片附於原審卷可稽（見原審卷一第21頁
    ）‥‥認系爭水果攤為被上訴人林佳錡（即再審被告，以下同
    ）及其母親賴鳳姿、兄長等人共同占有販售水果，則被上訴
    人林佳錡為B2土地之共同占有人」、「B2土地於107年4月9
    日前，係由被上訴人林佳錡共同占有，上訴人（即再審原告
    ，以下同）於107年4月9日後以鐵皮圍籬等地上物置放於B2
    土地，妨害被上訴人林佳錡對B2土地之共同占有。從而，被
    上訴人林佳錡請求上訴人應將B2土地範圍內之鐵皮圍籬及地
    上物拆除遷移，為有理由，應予准許」等語。
㈡、然原確定判決認定再審被告為B2土地之共同占有人，再審原
    告以鐵皮圍籬等地上物置放於B2土地，妨害再審被告對B2土
    地之共同占有，而判決再審原告應拆除地上物，乃屬有誤。
    因原確定判決理由中，認定「B2土地依其相關位置，核屬原
    審卷一第21頁照片所示一位女性機車騎士後方之水果攤位」
    顯然有誤，因先前原確定判決在判斷B1土地之占有關係時，
    論述「而水果攤位之地點為B3，如果與B3鄰接之B1土地亦係
    水果攤所占有，則水果攤冰箱往後置放即可，如此經營空間
    會較大，無須留一空間與系爭攤位相隔？」，故而判決再審
    被告敗訴，此段論述確實合於論理法則。又B2土地在B1土地
    之上方，且與B1土地土地之右側均為g點、h點所連成之烤漆
    板，基此，B2土地當然也非再審被告之水果攤所占用。
㈢、況依嘉義市地政事務所107年9月25日複丈成果圖所示，B2土
    地之位置，其右側邊緣為複丈成果圖中所示之g點、h點所連
    成之烤漆板(其實際位置係108年7月之google街景照片所示
    水果攤冰箱後方，即水果攤冰箱與系爭攤位之中間鐵片)，
    而第一審卷一第21頁所示之照片（即108年7月之google街景
    照片）一位女性機車騎士後方之水果攤位，兩側均無烤漆板
    。由此即可知原確定判決理由中，認定「B2土地依其相關位
    置，核屬原審卷一第21頁照片所示一位女性機車騎士後方之
    水果攤位」顯然有誤，原確定判決漏未斟酌上開複丈成果圖
    已至為明確。
㈣、原確定判決有民事訴訟法第497條就足影響於判決之重要證物
    ，漏未斟酌之再審事由，爰提起本件再審之訴，求為判命：
    ㈠原確定判決主文第三項駁回再審原告上訴部分、第四項命
    再審原告負擔訴訟費用部分均廢棄㈡上開廢棄部分，再審被
    告於第一審之訴駁回。㈢再審及前審訴訟費用均由再審被告
    負擔。
二、按再審之訴顯無再審理由者，得不經言詞辯論，以判決駁回
    之，民事訴訟法第502條第2項定有明文。所謂顯無再審理由
    ，係指針對再審原告所主張之再審原因，無須另經調查辯論
    ，即可判定其不足以動搖原確定判決所為判斷結果而言。經
    查：
㈠、按依第466 條不得上訴於第三審法院之事件，除前條規定外
    ，其經第二審確定之判決，如就足影響於判決之重要證物，
    漏未斟酌，或當事人有正當理由不到場，法院為一造辯論判
    決者，亦得提起再審之訴，民事訴訟法第497 條定有明文。
    又對於簡易訴訟程序之第二審確定終局判決，如就足影響於
    裁判之重要證物，漏未斟酌者，得提起再審之訴，為民事訴
    訟法第436 條之7 所明定，茲屬關於簡易訴訟程序第二審確
    定終局判決再審之訴之特別規定，就所定「漏未斟酌足以影
    響裁判重要證物」再審事由，應優先於同法第497 條為適用
    。而原確定判決既為簡易訴訟 程序之第二審確定終局判決
    ，即應優先適用民事訴訟法第436條之7 之規定，是再審原
    告依民事訴訟法第497 條規定提起再審，容有誤會，合先敘
    明。又至於所謂漏未斟酌足影響裁判之重要證物，乃指於原
    訴訟程序第二審言詞辯論終結前已存在之證物，業經當事人
    提出或聲明，或應由法院職權調查，而原訴訟程序未於確定
    裁判加以斟酌，且經斟酌後足以動搖原確定判決之基礎者為
    限。倘法院已於裁判理由項下，敘明關於調查、審認該證物
    之意見；或業經說明無調查之必要；或該證物經斟酌後，尚
    不影響判決之基礎，均與漏未斟酌足影響裁判之重要證物有
    別。
㈡、查再審原告主張原確定判決以第一審卷一第21頁所示之照片
    ，而為「B2土地依其相關位置，核屬原審卷一第21頁照片所
    示一位女性機車騎士後方之水果攤位」之判斷，進而判決再
    審被告為B2土地共同占有人，乃顯然有誤，且顯漏未斟酌10
    7年9月25日複丈成果圖云云，提起本件再審之訴。惟原確定
    判決業於事實及理由欄之㈢⒉敘明：「經查，B2土地依其相
    關位置，核屬原審卷一第21頁照片所示一位女性機車騎士後
    方之水果攤位，有照片附於原審卷可稽（見原審卷一第21頁
    ）。查新興水果攤位係被上訴人林佳錡在經營使用，為證人
    郭靜雯證述明確（見本院卷一第211 頁）。又新興水果行（
    商號名稱為新興鮮菓行）攤位係被上訴人林佳錡父親林新興
    向嘉義市共和攤販協會申請之攤位，於本件爭執時之107年
    間之納稅營業人為林宏州，109年1月2日後納稅營業人變更
    為林佳錡等情，有證明書、會員證、嘉義市人民團體職員當
    選證明書、財政部南區國稅局嘉義市分局109年1月8日南區
    國稅嘉市銷售字第1093180134號函附卷可稽（見原審卷一第
    189至193頁、本院卷一第483、484頁）。雖被上訴人林佳錡
    於刑案警詢時陳稱受僱於母親水果攤銷售員云云（見本院卷
    一第255頁），然於本院陳稱水果攤係其經營占有，為了尊
    重母親，所以於警詢時稱係母親經營等語，是僅被上訴人林
    佳錡於刑案警詢時陳稱受僱於母親水果攤銷售員，被上訴人
    林佳錡之母親賴鳳姿未曾陳述其僱用被上訴人林佳錡，每月
    薪資若干，而被上訴人林佳錡之母親賴鳳姿出具證明書陳稱
    ：其未經營新興水果行，被上訴人林佳錡亦未受僱於賴鳳姿
    等語，有證明書附卷可稽（見本卷二第53頁），在無其他佐
    證下，自難僅以被上訴人林佳錡於刑案警詢時陳稱受僱於母
    親之單方陳述，即認被上訴人林佳錡係賴鳳姿之受僱人。本
    院審酌上情及系爭水果攤位平常係由被上訴人林佳錡及其母
    親賴鳳姿在現場販售水果，賴鳳姿於刑案偵查中亦陳稱：系
    爭水果攤為我的攤位等語（見嘉義地檢署107年度交查字第1
    271號卷第21、147頁）、林宏洲於刑案審理亦陳稱：系爭水
    果攤為我的攤位等語（見本院108年度嘉簡字第1589號卷第3
    8頁）等情，認系爭水果攤為被上訴人林佳錡及其母親賴鳳
    姿、兄長等人共同占有販售水果，則被上訴人林佳錡為B2土
    地之共同占有人」等語（原確定判決第21至23頁），是原確
    定判決已明確陳述其認定再審被告為B2土地之共同占有人之
    理由；且原確定判決復於事實及理由欄敘明：「本件事證
    已臻明確，兩造其餘攻擊防禦方法及被上訴人聲請傳訊賴鳳
    姿、戴國進，經審酌結果均不影響本判決之結果，爰不一一
    論述及傳訊，附此敘明」等語，並以上開複丈成果圖為原確
    定判決之附圖，應認上開複丈成果圖業經原確定判決審酌。
    是原確定判決業已交代其認定之依據，此部分核屬原審法院
    取捨證據、認定事實之職權行使範圍，再審原告仍執前詞指
    摘原審法院證據取捨不當，即無足取。揆諸前揭說明，本件
    再審即與民事訴訟法第436條之7所定之再審事由不符。是再
    審原告上開主張，尚無可採。
三、綜上所述，再審原告提起本件再審之訴，雖主張原確定判決
    有民事訴訟法第497條之再審事由存在，然依其主張之內容
    ，不經調查，即可認定顯無再審理由，爰依民事訴訟法第50
    2條第2項規定，不經言詞辯論，逕以判決駁回之。
四、據上論結，本件再審之訴顯無再審理由，依民事訴訟法第78
    條，判決如主文。
中　　華　　民　　國　　110 　年　　8 　　月　　20　　日
                      民事庭   審判長法官  洪嘉蘭
                               法      官  曾文欣         法      官  陳婉玉　　
正本係照原本作成。
本判決不得上訴。
中　　華　　民　　國　　110 　年　　8 　　月　　20　　日
                               書記官　蕭惟瀞